【裁判字號】    90,上易,899
【裁判日期】    900816
【裁判案由】    詐欺
【裁判全文】
臺灣高等法院臺南分院刑事判決            九十年度上易字第八九九號       Ｃ
      上  訴  人  臺灣雲林地方法院檢察署檢察官
      上  訴  人
      即  被  告  乙  ○  ○
      選任辯護人  樓  嘉  君
右上訴人因被告詐欺案件，不服臺灣雲林地方法院九十年度易字第二七五號中華民國
九十年四月三十日第一審判決（起訴案號：臺灣雲林地方法院檢察署九十年度偵字第
一四號），提起上訴，本院判決如左：
      主      文
上訴駁回。
乙○○緩刑肆年。
      事      實
一、乙○○於民國（下同）八十六年四月三十日，已將其所有坐落雲林縣西螺鎮○○
    段四三一之四四地號，門牌號碼為雲林縣西螺鎮○○里○○○路三號之空地，以
    每月租金新台幣（下同）五千元之代價，租與長鋒通運股份有限公司（以下簡稱
    長鋒公司）作為停車場之用，租賃期間為八十六年五月一日至九十六年五月一日
    ，其明知上開土地業經出租，竟意圖為自己不法之所有，於八十九年十月九日，
    隱瞞前開租賃事實，簽立不實之「無訂立租賃租約切結書」及「地上權利拋棄承
    諾切結書」，持以向雲林縣西螺鎮農會辦理抵押貸款，使不知情之農會承辦人員
    陷於錯誤而使農會將一千四百萬元貸予乙○○。嗣西螺鎮農會因乙○○未依約繳
    息而向法院聲請強制執行之際，長鋒公司以前開租賃契約提出異議，西螺鎮農會
    始知受騙。
二、案經西螺鎮農會訴由台灣雲林地方法院檢察署檢察官偵查起訴。
      理      由
一、上訴人即被告乙○○固坦承有於上開時地將系爭土地出租予長鋒公司，並有簽立
    「無訂立租賃租約切結書」及「地上權利拋棄承諾切結書」，而持向西螺鎮農會
    貸款一千四百萬元之事實，惟否認其有詐欺之犯行，辯稱：當時辦理借款時文件
    很多，我沒有看內容就簽名了，而且當時農會的人有去現場看應該知道上開土地
    已經租給長鋒公司了，何況系爭土地於台灣雲林地方法院八十八年度執字第七七
    三二號強制執行案件，鑑定最低拍賣價格為三千零九十五萬四千元，逾告訴人貸
    款之價值一千四百餘萬元，我沒有詐欺可言云云。
二、經查：被告乙○○確於八十六年四月三十日將系爭土地出租予長鋒公司作為停車
    場之用之事實，有被告與長鋒公司簽立之租用合約書、長鋒公司出具之聲明書及
    雲林監理站00000000（二）號函等影本各一紙在卷可憑。而被告並有於
    八十九年十月九日就上開土地，簽立「無訂立租賃租賃租約切結書」及「地上權
    拋棄承諾書」，持以向西螺鎮農會辦理貸款，並由農會於當日將一千四百萬元撥
    交給被告等事實，亦有授信約定書、無訂立租賃租約切結書、地上權利拋棄承諾
    切結書、擔保放款借據、放款分戶卡、抵押權設定契約書、他項權利證明書、地
    上權設定契約書、不動產扺押契約等影本各一紙在卷可資佐證。而告訴代理人甲
    ○○於原審亦陳稱：被告借款時並沒有向農會說明他已將上開土地出租給他人，
    是農會向法院聲請強制執行時，被告才與長鋒公司一起來找農會說他們之間有租
    約等語，顯然西螺鎮農會於與被告簽立貸款契約時，如知道上開土地已出租予他
    人，應該不會承諾將一千四百萬元貸予被告，足見被告確有利用隱瞞出租事實之
    詐術，而使農會的承辦人員陷於錯誤，使農會將錢貸予被告之情形。雖被告以他
    沒有看文件的內容就簽名了云云置辯，然辦理貸款其經濟上之利害關係非淺，而
    被告借得之數又達千萬元之譜，已非一般小額之借款，依一般社會通念，當事人
    於所簽立之契約當字字斟酌，豈有如被告所辯未看內容就簽名之理，被告所辯顯
    與常情不合，不足採信；再土地有無出租予他人，應當只有地主最為清楚，外人
    未必能從土地外觀即能判斷，被告辯稱農會的人去看土地時應已知道上開土地已
    出租予他人云云，顯然為推卸責任之詞，亦不足採。至被告稱系爭土地經法院強
    制執行案件，鑑定最低拍賣價格有三千零九十五萬四千元，價值逾抵押貸款金額
    乙節，因目前景氣低迷，法院以鑑定最低拍賣價訂為拍賣底價，經多次減價拍賣
    後，降價至最初所訂拍賣底價之一半以下，仍無法拍定者，時有所聞，何況系爭
    土地上在告訴人設定抵押權之前，即有長期間租貸契約存在，在拍賣不排除租賃
    權下，拍賣時更讓人步，拍賣底價會一再減價而更低，是被告隱瞞前開租賃事
    實，簽立不實之「無訂立租賃租約切結書」等文件向告訴人辦理抵押貸款，其有
    不法所之意圖甚明。綜上，本件事證明確，被告之犯行，可以認定。
三、核被告所為，係犯刑法第三百三十九條第一項詐欺取財罪。原審依上開法條及罰
    金罰鍰提高標準條例第一條前段，並審酌被告之犯罪動機、目的、手段、品行、
    智識程度、所生危害，詐得之金額及犯罪後之態度等一切情狀，量處被告有期徒
    刑一年，認事用法及量刑均無不當。檢察官上訴意旨以原審量刑過輕；而被告上
    訴意旨仍執陳詞否認其有詐欺犯，均指摘原判決不當，為無理由，應予駁回。
四、查被告乙○○未曾受有期徒刑以上刑之宣告，有臺灣高等法院被告全國前案紀錄
    表在卷可稽。又被告已與告訴人成立民事上和解，在系爭土地上之租賃契約，被
    告也與長鋒公司解除，為被告及告訴代表人陳明在卷，並有和解書一份附卷可憑
    ，被告經此偵審程序及科刑之教訓後，當知警惕，信無再犯之虞，本院認其所受
    宣告之徒刑，以暫不執行為適當，併予宣告緩刑四年，以勵自新。
據上論結，應依刑事訴訟法第三百六十八條，刑法第七十四條第一款，判決如主文。
本案經檢察官李傳來到庭執行職務。
中    華    民    國      九十      年      八      月      十六        日
                                  臺灣高等法院臺南分院刑事第一庭
                                      審判長法官  鄭    文    肅
                                            法官  王    浦    傑
                                            法官  黃    三    哲
右正本證明與原本無異。
不得上訴。
                                      法院書記官  陳    淑    貞
中    華    民    國      九十      年      八      月     十七        日
附錄法條：
刑法第三百三十九條第一項：意圖為自己或第三人不法之所有，以詐術使人將本人或
                          第三人之物交付者，處五年以下有期徒刑、拘役或科或
                          併科一千元以下罰金。


司法院資訊處製作；財團法人民間司法改革基金會備份。
